【裁判字號】    95,台抗,30
【裁判日期】    950112
【裁判案由】    拍賣留置物
【裁判全文】
最高法院民事裁定                九十五年度台抗字第三０號
    再 抗告 人  亞洲航空股份有限公司
                        112.
    法定代理人  蔡明訓
上列再抗告人因與中央租賃股份有限公司間聲請拍賣留置物事件
，對於中華民國九十四年九月二十一日台灣高等法院台南分院裁
定（九十四年度抗字第一六六號），提起再抗告，本院裁定如下
：
    主  文
再抗告駁回。
再抗告程序費用由再抗告人負擔。
    理  由
本件再抗告人主張其就相對人中央租賃股份有限公司所有麥道MD
-82型、出廠編號為五三五四二號（國籍編號B-88899）、五三五
八一號（國籍編號B-88989 ）之航空器有留置權（下稱系爭留置
權），聲請台灣台南地方法院（下稱台南地院）裁定准予拍賣後
，相對人不服，提起抗告。原法院以：按債權人對於留置物有無
取得債權，非如設有抵押權登記之被擔保債權，得逕依登記機關
之登記，證明確有債權，則債務人有無債務，自無從逕行斷定，
如債務人就債權之發生或存在有爭執時，仍應由債權人提起確認
之訴，以保護債務人之利益。查再抗告人主張系爭留置權所擔保
之債權，其中關於維修前揭航空器之費用新台幣（下同）四百二
十六萬六千八百六十八元及利息一百二十六萬六千五百二十九元
部分，係訴外人瑞聯航空股份有限公司（下稱瑞聯航空公司）所
積欠，而再抗告人用以證明相對人有承擔瑞聯航空公司此項債務
之相對人（90）中法字第０三二九號函，並未提及承擔債務事宜
，且再抗告人嗣後催告給付上開維修費用本息之對象係瑞聯航空
公司，亦非相對人，則相對人辯稱其未承擔瑞聯航空公司前開所
欠債務，似非無據。至系爭留置權所擔保之其餘債權，即相對人
委請再抗告人維修上開航空器之費用八百五十三萬九千五百九十
六元及利息三十五萬零四百零二元部分，相對人則以：伊從未收
受再抗告人每日檢查及其他工作之保養紀錄，其有否每日檢查而
維修等語置辯，此與相對人積欠維修費用若干，即系爭留置權所
擔保之債權多少攸關。揆諸首開說明，相對人對於系爭留置權所
擔保債權之發生或存在既有爭執，再抗告人自應提起確認之訴獲
得勝訴判決後，始得聲請拍賣留置物即前述航空器，乃其逕行聲
請拍賣該等航空器，於法即有未合。況出廠編號為五三五四二號
（國籍編號B-88899 ）之航空器，依所有權登記文件所示，係相
對人與訴外人康和租賃股份有限公司（下稱康和租賃公司）所共
有，應有部分各二分之一，惟再抗告人並未敘明未列康和租賃公
司為相對人，即將該公司應有部分一併拍賣之理由何在，於法亦
有未合。因而將台南地院所為准予拍賣之裁定廢棄，並自行裁定
駁回再抗告人之拍賣聲請，經核於法並無違背。至原裁定贅列之
其他理由，不論當否，對裁定結果不生影響。再抗告意旨，指摘
原裁定不當，聲明廢棄，非有理由。
據上論結，本件再抗告為無理由。依非訟事件法第一百九十七條
第三款、修正前非訟事件法第二十八條、第八條第二項，民事訴
訟法第四百九十五條之一第一項、第四百四十九條第一項、第九
十五條、第七十八條，裁定如主文。
中    華    民    國  九十五  年    一    月   十二   日
                      最高法院民事第六庭
                          審判長法官  許  朝  雄
                                法官  謝  正  勝
                                法官  鄭  玉  山
                                法官  吳  麗  女
                                法官  吳  謀  焰
      本件正本證明與原本無異
                                      書  記  官
中    華    民    國  九十五  年    一    月  二十六  日
                                                      Ｋ


司法院資訊處製作；財團法人民間司法改革基金會備份。
